【裁判字號】    98,交聲,3036
【裁判日期】    981217
【裁判案由】    聲明異議
【裁判全文】
臺灣高雄地方法院交通事件裁定        98年度交聲字第3036號
原處分機關  交通部公路總局高雄區監理所
異  議  人
即受處分人  甲○○
上列受處分人因違反道路交通管理處罰條例案件，對於交通部公
路總局高雄區監理所98年11月5 日所為之處分（原處分案號：高
監營裁字第裁80-NO0000000號），聲明異議，本院裁定如下：
    主  文
原處分撤銷。
甲○○汽車駕駛人，駕駛汽車經測試檢定酒精濃度超過規定標準
，處罰鍰新臺幣參萬元，並應吊扣普通重型機車駕駛執照拾貳個
月及接受道路交通安全講習。
    理  由
一、聲明異議意旨略以：異議人即受處分人甲○○因酒後騎乘普
    通重型機車之違規，除遭裁處罰鍰外，另遭監理所吊扣小型
    車普通駕照之處分，請求撤銷吊扣小型車普通駕照之處分等
    語。
二、本件異議人於民國98年11月4 日21時40分許，騎乘車號L52-
    935 號普通重型機車，行經高雄縣大寮鄉○○路255 號前時
    ，經警攔檢並進行酒測，測得其呼氣酒精濃度為每公升0.42
    毫克，由原處分機關就其交通違規行為裁罰新台幣（下同）
    3 萬元、吊扣小型車普通駕駛執照12月及施以道安講習之事
    實，有舉發違反道路交通管理事件通知單、違反道路交通管
    理事件裁決書在卷可稽，受處分人確有交通違規之事實，雖
    無疑問。惟查：
    (一)汽車駕駛人飲用酒類後其吐氣所含酒精濃度超過每公升0.
      25毫克者，不得駕車；汽車駕駛人，駕駛汽車經測試檢定
      有酒精濃度超過規定標準者，處15,000元以上60,000元以
      下罰鍰，並當場移置保管其車輛及吊扣其駕駛執照1 年；
      道路交通安全規則第114 條第2 款、道路交通管理處罰條
      例第35條第1 項第1 款分別定有明文。
    (二)又94年12月14日修正、95年3 月1 日施行之道路交通管理
      處罰條例第68條固規定：「汽車駕駛人，因違反本條例及
      道路交通安全規則之規定，受吊扣或吊銷駕駛執照處分時
      ，吊扣或吊銷其持有各級車類之駕駛執照」，惟修正後業
      已刪除『吊扣』之規定，改為：「汽車駕駛人，因違反本
      條例及道路交通安全規則之規定，受吊銷駕駛執照處分時
      ，吊銷其持有各級車類之駕駛執照」，其修正理由乃係舊
      法將違法或違規駕駛人所持有各級車類之駕駛執照一併吊
      扣，失之過酷，影響人民工作及生活甚鉅，故依修正後之
      該條規定，受吊扣駕駛執照處分時，僅能吊扣違規當時所
      駕車類之駕駛執照，不再吊扣其持有各級車類之駕駛執照
      ，僅於受吊銷駕駛執照處分時，始吊銷其持有各級車類之
      駕駛執照。
    (三)本件異議人酒後騎乘普通重型機車，依法本應吊扣其普通
      重型機車駕駛執照，惟因異議人並未持有普通重型機車駕
      駛執照，致本件無普通重型機車駕駛執照可供吊扣。而行
      政行為採取方法所造成之損害，不得與所欲達成目的之利
      益顯失均衡，則在受處分人實際上已無普通重型機車駕駛
      執照可供吊扣之情形下，吊扣其小型車普通駕駛執照，雖
      可達成禁止受處分人繼續酒後駕駛之目的，然亦同時造成
      剝奪受處分人駕駛其他各類車輛之結果，所造成之損害與
      所欲達成目的之利益，顯然失衡，且與前揭道路交通管理
      處罰條例第68條之修正意旨不符，有違法律保留原則。
    (四)至交通部95年5 月3 日交路字第0950030639號、94年9 月
      15日交路字第0940051433號、89年8 月30日交路89字第00
      8861號函釋，認領有聯結車、大客車、大貨車或小型車駕
      駛執照，於駕駛重型機車而違反道路交通管理處罰條例第
      35條時，仍可吊扣其所持有之其他駕駛執照等語。惟按法
      官依據法律獨立審判，為憲法第80條所明定，且依司法院
      大法官會議釋字第137 號、第216 號解釋意旨，各機關依
      其職掌就有關法規為釋示之行政命令，法官於審判案件時
      ，固可予以引用，但仍得依據法律，表示適當之不同見解
      ，並不受其拘束。而道路交通管理處罰條例第68條規定業
      經修正，且行政行為採取之方法所造成之損害不得與欲達
      成目的之利益顯失均衡，均如前述，準此，交通部前開函
      文於此自不宜再予援用，併予敘明。
三、又異議人聲明異議意旨，雖未就原處分所處罰鍰及道安講習
    處分部分表示異議，惟聲明異議應以交通違規行為為標的，
    非以處罰項目為範圍，異議人僅就部分處罰項目異議，然其
    餘處罰項目與其交通違規行為是否存在既無從分離，本院自
    應予審理。是以，本件異議人飲酒後，酒精濃度超過規定標
    準而駕車，違反道路交通管理處罰條例第35條第1 項第1 款
    規定，已如前述，應依道路交通管理事件統一裁罰基準表規
    定裁處罰鍰，及依道路交通管理處罰條例第24條第1 項第2
    款施以道安講習。且本件尚無同時觸犯刑事法律，故無行政
    罰法第26條第1 項所定「一事不二罰」原則適用之問題，附
    此敘明。
四、綜上，原處分機關未考量道路交通管理處罰條例第68條規定
    業已修正，竟仍吊扣異議人小型車普通駕駛執照，即有違誤
    。是本件異議為有理由，原處分機關之裁罰既有不當，原處
    分應予以撤銷，由本院另依道路交通管理處罰條例第35條第
    1 項第1 款、第24條第1 項第2 款規定，自為裁定如主文第
    2 項所示；至異議人實際上因無普通重型機車駕駛執照可供
    執行吊扣，然交通主管機關非不得於其小型車普通駕駛執照
    上或電腦檔存資料註記吊扣普通重型機車駕駛執照，限制異
    議人之駕駛資格，或以立法方式解決，附此敘明。
五、依道路交通案件處理辦法第20條前段，道路交通管理處罰條
    例第35條第1 項第1 款、第24條第1 項第2 款，裁定如主文
    。
中    華    民    國    98    年    12    月    17    日
                  交通法庭  法  官  蔣志宗
以上正本證明與原本無異。
如不服本裁定，應於收受送達後5 日內向本院提出抗告狀。
中    華    民    國    98    年    12    月    17    日
                            書記官  李崑良


司法院資訊處製作；財團法人民間司法改革基金會備份。
